【裁判字號】    95,交聲,20
【裁判日期】    950731
【裁判案由】    違反道路交通管理處罰條例聲明異議
【裁判全文】
臺灣士林地方法院交通事件裁定          95年度交聲字第20號
原處分機關  臺北市交通事件裁決所
異  議  人
即受處分人  甲○○
上列受處分人因違反道路交通管理處罰條例案件，對於臺北市交通
事件裁決所民國94年12月20日北市裁二字第裁22-AEB164550號（
原處分案號：臺北市政府警察局北市警交大字第AEB164550 號）
裁決不服，聲明異議，本院裁定如下：
        主  文
異議駁回。
        理  由
一、按機慢車兩段左轉標誌，用以告示左轉機器腳踏車或慢車駕
    駛人應遵照號誌指示，在號誌顯示允許直行時先行駛至右前
    方路口之左轉待轉區等待左轉，俟該方向號誌顯示允許直行
    後，再行續駛，以兩段方式完成左轉；機器腳踏車行駛之車
    道及轉彎，應依標誌或標線之規定行駛，道路交通標誌標線
    號誌設置規則第65條及道路交通安全規則第99條第1 項分別
    定有明文。又，汽車駕駛人轉彎時，不依標誌、標線、號誌
    指示者，處新臺幣（下同）600 元以上1,800 元以下罰鍰，
    並記違規點數1 點，道路交通管理處罰條例第48條第1 項第
    2 款及第63條第1 項第1 款亦分別著有明文。
二、原處分意旨略以：異議人即受處分人甲○○騎乘車號BAL-07
    2 號重型機車，於民國（下同）94年4 月29日下午6時32 分
    許，在台北市內湖區，不依標誌、標線、號誌之指示兩段式
    左轉，而逕由新明路左轉成功路，經警當場攔停舉發，爰依
    道路交通管理處罰條例第48條第1 項第2 款裁處罰鍰600 元
    ，並依同條例第63條第1 項第1 款記違規點數1 點等情。
三、本件異議意旨略以：受處分人固有於前揭時地未依兩段式左
    轉標誌由新明路逕行左轉成功路，惟受處分人已居住該處20
    多年，均無設有兩段式左轉標誌，93年11月中旬增設後並未
    經過宣導，且該處應屬所謂選擇性機慢車兩段式左轉路口，
    機車騎士得視車流狀況而自行選擇較安全之左轉空間，受處
    分人認當時在違規路段逕行左轉並無不當，交通執法員警既
    不諳設置單位之設置意旨，執意裁罰實為擾民，為此聲明異
    議，請求撤銷原處分等語。
四、次按，行政機關就公法上具體事件所為之決定或其他公權力
    措施而對外直接發生法律效果之單方行政行為。前項決定或
    措施之相對人雖非特定，而依一般性特徵可得確定其範圍者
    ，為一般處分，適用本法有關行政處分之規定，一般處分自
    公告日或刊登政府公報、新聞紙最後登載日起發生效力，行
    政程序法第92條、第110 條第2 項分別定有明文。而機慢車
    兩段式左轉交通標誌，其相對人雖無從特定，但凡行駛經過
    該處之車輛均有遵守之義務而可得確定，其性質即屬一般處
    分，自公告即設置時起即發生效力，且機慢車兩段式左轉交
    通標誌亦查無行政程序法所定之無效事由，是警員據此規定
    開立舉發通知單於法並無不合，先予敘明。
五、經查，受處分人甲○○騎乘車號BAL-072 號重型機車，於94
    年4 月29日下午6 時32分許，在台北市內湖區，不依標誌、
    標線、號誌之指示兩段式左轉，而逕由新明路左轉成功路，
    經警當場攔停舉發，爰依道路交通管理處罰條例第48條第1
    項第2款 裁處罰鍰600 元，並依同條例第63條第1 項第1 款
    記違規點數1 點等情，有台北市政府警察局北市警交大字第
    AEB164550 號舉發違反道路交通管理事件通知單1 紙在卷可
    稽。受處分人雖抗辯如上述，惟證人即舉發警員林澤守到庭
    結證稱：「（問：本件為何開單？）機車必須待轉，當地禁
    止左轉，是沒有禁止左轉標誌，照片中的4 個方向若須左轉
    都必須兩段式左轉，該處兩段式左轉標誌設置有1 年以上，
    沒有禁止左轉。異議人是新明路左轉成功路口，新明路是2
    車道，成功路是3 車道，我們是以標誌作認定，與車道沒有
    關係。新明路是單向2 車道，轉成功路3 車道，成功路最內
    側有禁止機車，中間、外側機車可以行駛。我們是依照待轉
    待轉標誌取締，4 個路口都有設置待轉區○○道路交通安全
    規則第99條規定，同向3 個車道若要左轉需要待轉。標誌就
    是標誌，沒有選擇或強制待轉的不同」等語綦詳（參本院95
    年3 月15日訊問筆錄），此外併有現場標誌照片2 幀在卷可
    按，復經本院依職權向台北市交通局交通管制工程處函詢稱
    ：「前揭地點之機車兩段式左轉標誌掛設時間為93年11月；
    有關交通局93年12月27日北市交工設字第09335632800 號函
    示機車兩段式左轉係屬強制性或選擇性乙節，該判定準則係
    供本處93 年 間本市○○○段式左轉路口之道路幾何條件進
    行彙辨，惟並未供執法之依據。經查該路口已設置機車兩段
    式左轉標誌，依道路交通標誌標線號誌設置規則係屬禁制類
    之標誌，故用路人應依標誌或標線之規定行駛，並無疑慮」
    等語，此有該處95年5 月2 日北市交工設字第0953318830 0
    號函1 件在卷可參。
六、故依上揭事證所示，該路段機慢車兩段式左轉標誌既業已於
    93年11月設置完成並對外發生效力後，用路人即應遵守已生
    效交通標誌之義務，尚不得以該標誌係新增設或行政機關未
    設宣導期（宣導期並非法律所強制規定，仍委諸行政機關本
    於合目的之裁量為之）為由卸免其責，縱受處分人認交通標
    誌標線號誌之設置不當或有不便行車之處，應向相關主管機
    關提出建議促其修正改善，而於相關主管機關修正前，該標
    誌仍具效力而應為所有用路人遵守；前開交通局函文僅係說
    明設置兩段式左轉之原則，並非所謂裁罰性行政規則，自無
    直接對人民發生效力之餘地，且縱依所謂「選擇性機慢車兩
    段式左轉路口」，亦係於車流量較大之交叉路口「設置機車
    左轉待轉區」（參上揭函文所示），本件並無該待轉區之設
    置（在直行車道上），自亦無適用該原則之餘地。從而，本
    件受處分人確有未依機慢車兩段式左轉標誌指示之違規行為
    ，甚為明確，受處分人上揭所辯，為避重就輕之詞，尚不足
    採。
七、綜上，原處分機關依舉發單位所具事證，參酌受處分人違規
    之事實、情節、稽查人員處理意見及受處分人之陳述，援引
    首揭規定及違反道路交通管理事件統一裁罰基準表及處理細
    則第43條、第44條第1 項及第61條之規定，裁處罰鍰600 元
    並記違規點數1 點，核無不合，受處分人聲明異議，為無理
    由，應予駁回。
據上論斷，應依道路交通案件處理辦法第19條，裁定如主文。
中    華    民    國    95    年    7     月    31    日
                  交通法庭法  官   朱光仁
以上正本證明與原本無異。
如不服本裁定，得於收受裁定後5日內向本院提出抗告狀。
                          書記官   陳佳伶
中    華    民    國    95    年    7     月    31    日


司法院資訊處製作；財團法人民間司法改革基金會備份。
